【裁判字號】    89,訴,2103
【裁判日期】    891219
【裁判案由】    損害賠償
【裁判全文】
臺灣臺中地方法院民事判決  八十九年度訴字第二一○三號
    原      告  甲○○
    訴訟代理人  乙○○
    被      告  丙○○
右當事人間請求損害賠償事件，本院判決如左：
    主      文
被告應給付原告新台幣玖拾肆萬貳仟壹佰拾柒元及自民國八十八年十月五日起至清
償日止，按週年利率百分之五計算之利息。
原告其餘之訴駁回。
訴訟費用由被告負擔五分之二；餘由原告負擔。
本判決原告勝訴部分於原告以新台幣拾壹萬肆仟元供擔保後，得假執行；但被告如
於假執行程序實施前，以新台幣玖拾肆萬貳仟壹佰拾柒為原告預供擔保，免為假執
行。
原告其餘假執行之聲請駁回。
    事      實
甲、原告方面：
  壹、聲明：被告應給付原告新台幣（下同）二百三十三萬八千零八十七元及自起訴
      狀繕本送達翌日起至清償日止，按週年利率百分之五計算之利息，並願供擔保
      請准為假執行之宣告。
  貳、陳述：
    一、被告於民國八十七年七月三十一日凌晨零時許，駕駛車牌號碼Ｊ二－三八五
        七號自用小客車，沿台中市○○區○○路，由大雅往市區方向行駛，途經中
        清路一○一巷丁字路口之中央分隔島缺口時，竟疏未注意，而以五十至六十
        公里之時速超速前進，且未減速慢行作隨時停車之準備、亦疏未注意車前狀
        況採取必要之安全措施，致撞及在該路口之原告騎乘ＫＰＫ－三八七號機車
        ，原告人車倒地，因而受有頭部外傷併顱內出血、腦水腫等傷害。
    二、原告依民法第一百八十四條第一項前段、第一百九十三條、第一百九十五條
        ，得請求被告負損害賠償責任，茲分述如下：
    （一）醫療費用：原告在全民醫院、中國醫藥學院及榮民總醫院治療，支出醫藥
          費一０五五四一元，日後進行開顱手術需再花費約十萬元，共支出二０五
          五四一元。
    （二）無法工作之收入損失：原告受傷前在昌泰織帶工業社工作，每月收入三萬
          五千元，自八十七年七月三十一日起至同年十二月二十九日止因住院及門
          診無法工作，損失五個月收入十七萬五千元。
    （三）喪失或減少勞動能力損失：原告因頭部受傷嚴重，腦神經受損，無法正常
          工作，約減少勞動能力三分之一，自車禍時年二十一歲計算至六十歲退休
          ，按最低工資一五八四０元計算，減少勞動能力0000000元。
    （四）增加生活上需要：原告自八十七年八月二日起至八十七年八月八日止僱請
          特別看護，支出三五四００元，另支出眼鏡費用八六００元。
    （五）精神慰撫金部分：請求五十萬元。
  參、證據：提出診斷證明書四紙、醫療費用收據十九紙、員工職務證明書、看護費
      收據、免用統一發票收據各乙紙、相片二件為證，並聲請向中國醫院學院附設
      醫院函查原告減少勞動能力之比例、有無進行開顱手術之必要。
乙、被告方面：
  壹、聲明：駁回原告之訴。如受不利判決，願供擔保免為假執行。
  貳、陳述：
    一、本件刑事判決及台灣省車輛行車事故覆議鑑定委員會鑑定結果均已詳細交代
        ，認原告車行至無號誌之交叉路口未暫停讓幹線道之被告車先行，故原告為
        為本件損害發生之主因。
    二、原告請求金額不實在：
      (一)醫療費用：原告提出之醫療費用內有兩張收據，金額三百二十三元並非原
          告之醫療費用；目前尚無從得知原告日後有否進行開顱手術之必要，其費
          用亦無從知悉，故原告提出之明細表所列開顱手術十萬元為無理由。
      (二)減少工作收入：原告提出其受傷前昌泰織帶工業社薪資證明書顯然不實在
          ，如有此薪資收入，應提出薪資所得稅扣繳憑單。
      (三)減少勞動能力：原告所受之傷早已痊癒，此經原告於訴狀內自承，本件又
          無任何證據足證原告有何喪失或減少勞動能力，此部分之請求自無理由。
      (四)原告稱自八十七年八月六日起至八十七年八月八日晚上八點止僱請特別看
          護共六班，每班十二小時一千一百元，抽痰技術班每班一百五十元云云，
          惟依原告提出之收據，自八十七年八月六日晚上八時起至八十七年八月八
          日晚上八點止應只有四班，且該收據附註部分應係原告加註，自非可採。
      (五)精神慰撫金：原告請求五十萬元，顯無理由。
丙、本院依職權調閱本院八十八年度中交簡上二六０號刑事案件全卷，並依聲請向中
    國醫藥學院附設醫院函查原告所受傷害及減少勞動能力之比例。
    理      由
一、原告主張：被告於民國八十七年七月三十一日凌晨零時許，駕駛車牌號碼Ｊ二－
    三八五七號自用小客車，沿台中市○○區○○路，由敦化路往文心路方向行駛，
    途經同市○○路與中清路一○一巷之丁字路口附近，應注意行車速度應依標誌之
    規定，不得超速行駛，及行經無號誌之交岔路口，應減速慢行，作隨時停車之準
    備，並應注意汽車行駛時，駕駛人應注意車前狀況，並隨時採取必要之安全措施
    ，以避免發生危險，而當時係有夜間照明之夜晚，晴天，道路無障礙物且視距良
    好，按其情形並無不能注意之情事，詎應注意上開路段係時速不得超過五十公里
    之路段，竟疏未注意，而以五十至六十公里之時速超速前進，且行經上開無號誌
    之交岔路口並未減速慢行作隨時停車之準備、亦疏未注意車前狀況採取必要之安
    全措施，適原告騎乘ＫＰＫ－三八七號機車由其右側同市○○路一○一巷口駛出
    擬至對面路邊，亦疏未注意騎乘機車行至無號誌交岔路口支線道車應暫停讓幹線
    道車先行，即貿然自上揭巷口駛出，兩車因而發生碰撞，致原告人車倒地，因而
    受有頭部外傷併顱內出血、腦水腫、左側第五蹠股骨折、第四遠端蹠骨骨折等傷
    害，其刑事部分業據本院八十八年度中交簡上字第二六０號刑事判決處被告有期
    徒刑四月在案。原告依民法第一百八十四條第一項前段、第一百九十三條第一項
    、第一百九十五條第一項前段之規定，自得請求被告賠償原告所受損害。
二、按「因故意或過失，不法侵害他人之權利者，負損害賠償責任」；「不法侵害他
    人之身體或健康者，對於被害人因此喪失或減少勞動能力或增加生活上之需要時
    ，應負損害賠償責任」；「不法侵害他人之身體、健康者，被害人雖非財產上之
    損害，亦得請求賠償相當之金額」；「不法毀損他人之物者，應向被害人賠償其
    物因毀損所減少之價額」；「損害賠償，除法律另有規定或契約另有訂定外，應
    以填補債權人所受損害及所失利益為限」，民法第一百八十四條第一項前段、第
    一百九十三條第一項、第一百九十五條第一項前段、第一百九十六條、第二百十
    六條分別定有明文，本件原告所受傷害，係由被告過失行為所致，自應負損害賠
    償責任。爰計算其金額如下：
（一）醫療費用：原告主張其因本件車禍在全民醫院、中國醫藥學院附設醫院及榮民
      總醫院治療，支出醫藥費一０五五四一元，業據提出醫療費用收據十九紙為證
      ，除其中中國醫藥學院附設醫院收據二紙，金額合計四百三十元   (計算式：
      123+307=430)，為訴外人許素真之醫療費用，暨診斷書費七十元，非屬原告之
      醫療費用，均應扣除外，其餘各項費用均載明費別，其日期亦均在原告因本件
      車禍受傷治療期間，依原告受傷之情形觀之，核屬必要，應予准許。又原告主
      張日後進行開顱手術需再花費約十萬元，與中國醫藥學院附設醫院八十九年十
      月十八日院歷字第八九一０二一四八號覆本院函不符，不應准許。故原告請求
      醫療費用十萬零五百四十一元 (計算式：350+69313+32051+590+150+387 +200
      *11=105041)，即得准許，逾此部分，即屬無據，不得准許。
（二）增加生活上需要：原告主張自八十七年八月二日起至八十七年八月八日止僱請
      特別看護，支出三萬五千四百元，業據提出看護費用收據乙紙為證。查原告因
      本件車禍頭部外挫裂傷，昏迷，而有腦震盪、顱內出血、腦水腫、蹠股骨折等
      傷害，八十七年七月三十一日急診送醫後，經院方發出病危通知，因病情嚴重
      需特別護士照護，且自八十七年八月十八日出院至同年十月二十八日門診治療
      七次，有診斷證明書三紙可參，原告請求自八十七年八月二日起至八十七年八
      月八日止之看護費，依其受傷之情形確屬必要，其金額亦未過高，應予准許。
      至原告主張支出眼鏡費用八千六百元，固據提出免用統一發票收據乙紙為證，
      惟該費用偏高，且不能證明係因本件車禍而支出，不得准許。
（三）減少工作收入及減少勞動能力之損失：原告本件車禍受有頭部外挫裂傷、腦震
      盪、顱內出血、腦水腫、蹠股骨折等傷害，因病情嚴重，自八十七年七月三十
      一日起至同年八月十八日止住院共十九日，且自八十七年八月十八日出院後至
      同年十二月間仍陸續門診治療，原告主張休養期間五個月不宜工作，即堪採信
      。惟原告提出職務證明書乙紙，主張其受傷前每月收入三萬五千元云云，既無
      其他證據可資佐證，其主張即非可採。故原告主張不能工作之損失，應按勞工
      最低基本工資每月一萬五千八百四十元計算，合計七萬九千二百元 (計算式：
      15840 *5 =79200)。另依中國醫藥學院附設醫院八十九年十月十八日院歷字第
      八九一０二一四八號覆本院函：「原告八十七年七月三十一日住院時呈中度昏
      迷狀態，電腦斷層攝影顯示腦挫傷小腦，治療後神智清楚，但仍有記憶障害、
      人格變化等後遺症，且八十九年七月二十九日所作單光子腦掃描發現左側顳業
      有血流不足情形，其後遺症將影響精細或需腦力之工作，終身僅能從事輕便工
      作」，原告主張其因腦部終生遺存行動障礙，請求主張減少勞動能力三分之一
      ，參諸勞工保險條例殘廢給付表第八項及附註一、附註四所列標準，即得准許
      。原告六十五年十月一日生，自上開車禍發生後休養五個月期滿後至勞動基準
      法第五十四條強制退休年齡即年滿六十歲止，尚有三十七年又九月之工作期間
      ，茲按最低工資每月一萬五千八百四十元計算，其每年減少工作收入六萬三千
      三百六十元，其一次請求三十七年又九月減少勞動能力之損害，依霍夫曼氏單
      利年息百分之五計算方法扣除中間利息後，其減少勞動能力之損害總額一百三
      十六萬四千六百三十二元    (計算式：63360*    21.274594=    0000000，
      63360*0.350877乘以9/12 =16674，0000000+16674=  0000000，元以下四捨五
      入)。
（四）精神慰藉金部分：按慰藉金核給之標準固與財產上損害之計算不同，然非不可
      斟酌雙方身分資力與加害程度，及其他各種情形核定相當之數額，最高法院著
      有五十一年度台上字第二二三號判例可資參照。本院斟酌原告年紀尚輕，其因
      本件車禍所受傷害後遺症非輕，且為就醫旅途勞頓自受有精神上痛苦；被告於
      本案發生後經酒精測試結果，其吐氣中含有酒精成分每公升０˙一三毫克，惟
      未達道路交通安全規則第一百十四條第二款所定不得駕車之每公升０˙二五毫
      克之標準暨兩造身分地位等一切情事，認精神慰藉金以三十萬元為適當。
三、惟按損害之發生被害人與有過失者，法院得減輕賠償金額，民法第二百十七條定
    有明文，原告就本件事故之發生與有過失，台灣省台中市區車輛行車事故鑑定委
    員會、台灣省車輛行車事故覆議鑑定委員會均同此認定，有各該鑑定委員會之鑑
    定意見書、函附於刑事卷宗可參，自應依過失相抵減輕被告之賠償金額。本院衡
    量原告駕駛重機車行經無號誌交岔路口支線道車未暫停讓幹線道車先行即貿然自
    巷口駛出，被告亦疏未減速慢行及疏未注意車前狀況，隨時採取必要之安全措施
    等一切過失，認為以兩告就車禍之發生應各負百分之五十責任。故原告可請求之
    數額自應依其過失程度予以酌減為九十四萬二千一百三十七元（計算式：105041
    +35400+79200 +0000000+300000=0000000元, 0000000元×0.5＝942137元，元以
    下四捨五入）。
四、從而，原告請求被告給付如主文所示金額及自起訴狀繕本送達翌日即自八十八年
    十月五日起至清償日止，按週年利率百分之五計算之利息，於此範圍內，即屬正
    當，應予准許。逾此部分所為請求，為無理由，則予駁回。
五、兩造均陳明願供擔保聲請宣告假執行，就原告勝訴部分，經核並無不合，爰分別
    酌定相當之擔保金額併准許之；至原告敗訴部分，其假執行之聲請已失所附麗，
    應併予駁回。
六、本件事證已臻明確，兩造其餘之攻擊防禦方法及舉證，核與判決結果無影響，爰
    不逐一論列，併此敘明。
七、據上論結，本件原告之訴為一部有理由，一部無理由，依民事訴訟法第七十九條
    但書、第三百九十條第二項、第三百九十二條，判決如主文。
中      華      民      國    八十九    年    十二    月      十九      日
                                        臺灣臺中地方法院民事第三庭
~B法      官  林慧貞
右為正本係照原本作成
如不服本判決，應於判決送達後二十日內，向本院提出上訴狀。
中      華      民      國    八十九    年    十二    月    二十七      日
~B法院書記官  林國雄


司法院資訊處製作；財團法人民間司法改革基金會備份。
